臺灣臺南地方法院交通事件裁定　　　　　　　　　　九十三年度交聲字第四七六號
　　移
　　受處分人
　　即異議人　甲○○
右列受處分人因違反道路交通管理處罰條例案件，對於交通部公路總局嘉義區監理所
台南監理站民國九十三年九月十三日所為之裁決處分（處分案號：嘉監南字第裁七四
—Ｚ00000000號），聲明異議，本院裁定如左：
    主  文
異議駁回。
    理  由
一、聲明異議意旨略以：受處分人即異議人甲○○於民國九十三年七月九日十四時五
    十三分許，駕駛車牌號碼９００５－ＧＬ自小客車，行經國道三號高速公路南下
    三四六公里處時，並未超速行駛，且執勤員警當時正在取締他車，如何有時間對
    異議人自小客車為測速行為，是該測速槍所測得之時速並非異議人自小客車當時
    之時速，又依當時測距為二一四公尺，執勤員警應可當場攔停異議人自小客車，
    惟並未當場攔停，而係追趕近四公里始攔停異議人自小客車，應係當時尚在盤查
    他車來不及反應，始自後追趕四公里之遠。從而，異議人不服原裁處，而提起本
    件異議。
二、按汽車行駛於高速公路或設站管制之道路，而不遵管制之規定者，處汽車駕駛人
    新台幣三千元以上六千元以下罰鍰；並予記違規點數一點，道路交通管理處罰條
    例第三十三條第一項、第六十三條第一項第一款分別定有明文。又按汽車行駛高
    速公路應依速限標誌指示，高速公路交通管制規則第五條第一項前段亦規定甚明
    。
三、經查：
  (一)本件受處分人即異議人甲○○於九十三年七月九日十四時五十三分許，駕駛車牌
    號碼９００５－ＧＬ自小客車，行經速限一百一十公里之國道三號高速公路南向
    三四六公里處時，為警以雷射測速槍測獲該自小客車之行車時速高達一百四十二
    公里，已超速三十二公里，經警攔停並告知其違規事實，且當場出示雷射槍測速
    器鎖定之時速數據予異議人觀看，而有超速不遵高速公路管制規定之違規事實，
    ，有內政部警政署國道公路警察局公警局交字第Ｚ00000000號舉發違反
    道路交通管理事件通知單、及內政部警政署國道公路警察局第八警察隊九十三年
    八月二十四日公警八交訴字第０九三０００一五九四號函各一紙附卷可稽。
  (二)證人即執行勤務舉發本違規事件之內政部警政署國道公路警察局第八警察隊警員
    向立人於本院調查時到庭具結證稱：「（問：本件是否你告發的，情形如何？）
    是我告發的，當時我們在國道三號三四六公里處執行巡邏勤務，我是坐在警車駕
    駛座並打開車門而以雷射槍對經過的車輛測速，當時我測得中間車道有車輛超速
    ，即是異議人的自小客車有超速的情形，時速經雷射槍測得為一四二公里、測距
    為二一四公尺，我們就開警示燈鳴警報器，又因當時外側車道剛好有大貨車行經
    ，所以不宜予以攔停，所以我們就開警車尾隨異議人的車輛，到國道八號西向十
    公里處，剛好那裡有另一部巡邏車，我們就以指揮棒示意異議人停車，異議人始
    將車輛停在路肩，我們請異議人下車後，我隨即出示雷射槍給異議人觀看，並請
    異議人出示行駕照，當時異議人聲稱自己是台南市市警局人員，並稱他沒有帶行
    照，我就詢問他有沒帶服務證，異議人說沒帶，我就依規定舉發異議人超速之行
    為、及未帶行照之違規行為」、「（問：於測得異議人行車速度時是否有另為其
    他舉發之行為？）沒有，我當時只是以雷射槍在測行經車輛的車速，並無為其他
    舉發之行為」等語。並證人即另一舉發員警王天祺到庭結證稱：「（問：本件是
    否你告發的，情形如何？）當時我是與向立人共同執勤，由向立人以雷射槍測得
    異議人的車速為一四二公里，因當時有大貨車行經該處，我們有示意一下，但怕
    有危險發生故沒有攔停異議人的車輛，其餘情形即如同向立人上開所述」、「（
    問：於測得異議人行車速度時是否有另為其他舉發之行為？）沒有，我當時是坐
    在車子的駕駛座旁，以後照鏡觀測行經車輛」、「我們執行的情形是在一個定點
    執行測速勤務，我們是以雷射槍測得車輛超速並為舉發後，始會再以雷射槍偵測
    是否有超速情形。我們在攔停異議人車輛時，並無為舉發其他違規之動作」等語
    。又參諸執勤警員係依法執行公務，與異議人並不相識，素無怨隙，苟非實情，
    自無須恣意誣攀之理；況警員執行公務本身受行政懲處責任之監督，到庭具結作
    證更以刑罰擔保其真實性，應無甘冒行政懲處及刑法偽證罪責任而刻意誣陷之必
    要。因此，應可信賴警員向立人、王天祺前開陳證為真實。
  (三)異議人雖辯稱：伊並未超速，該測速槍所測得之時速不是伊車當時之時速云云。
    惟按交通勤務警察或依法令執行交通稽查任務人員，開單舉發違反道路交通管理
    處罰條例所列之違規事實，經公路主管機關或警察機關所為之裁決處罰，本質上
    為行政處分，係公務員基於職務上權力，依法就特定之具體事件所為，並具有公
    法上效果之單方行政行為。而根據公務員為公法上行為具有公信力之原則，該行
    政處分當可被推定為真正，且其據以依法處分之事實認定，亦應可推定為正確無
    誤，故本此公信原則，立法者乃賦予行政機關違反道路交通事件統一裁罰基準及
    處理細則等相關規定，使交通勤務警察或依法令執行交通稽查任務人員得當機處
    分，以達成維護交通秩序及公共安全之行政目的。反之，若謂公務員之一切行政
    行為，均需預留充分之證據，以證明其所認定之事實為真，則國家行政勢必受到
    相當程度之阻礙，而且相關行政目的亦難以順利達成，故刑事訴訟法中就犯罪證
    據有關之規定，與屬於行政秩序罰之交通違規裁罰本旨不相符合之部分，自不在
    得以準用之列。從而，交通違規行政爭訟之舉證責任原理，應非如刑事案件中，
    必須超越任何合理懷疑，始可為有罪判決之嚴格證明程度，而係應與民事訴訟之
    舉證責任原理相類似，亦即，基本上應就行政機關與人民所各自主張有利於己之
    事實，分配其應盡之舉證責任，而非逕予適用刑事訴訟法上之「無罪推定」原則
    ，此觀諸行政訴訟法第一百三十六條，規定行政訴訟程序準用民事訴訟法第二百
    七十七條舉證責任分配原則之立法意旨，即可明瞭。查原裁決機關交通部公路總
    局嘉義區監理所台南監理站，裁決異議人甲○○駕駛車輛超速行駛，乃引據舉發
    單為證。而舉發本件違規事件之國道公路警察局員警向立人、王天祺，就本件如
    何查獲並舉發之經過，亦於本院調查時到庭陳證無訛，已如前述，並就異議人當
    時所駕駛車輛，經雷射測速槍鎖定，發現該車超速經其攔停之違規情節均陳述明
    確，且本件取締當時所使用之雷射槍測速器，經ＬＴＩ２０‧２０實驗室及野外
    鑑測，該鑑測報告中譯本尚經台灣台北地方法院公證，其量測目標車輛速率範圍
    在每小時負一九九至正一九九英哩內，量測目標車輛速率精度為每小時負二至正
    一英哩，有效量測目標車輛距離為五○至六○○英呎，當雷射槍測速器十字線瞄
    準來車車頭，如該車輛行駛超速時，雷射槍測速器即予鎖定並顯示與施測者之距
    離，而雷射槍測速器係利用紅外線單點測速，不受其他車輛干擾，故其測速結果
    應可採信，此並有內政部警政署國道公路警察局第八警察隊九十三年十一月三日
    公警八交訴字第０九三０００二０八九函暨所附台灣台北地方法院公證處八十五
    年度認字第九八三六號認證書及ＬＴＩ２０‧２０實驗室及野外鑑測報告中譯本
    一份附卷可參。又異議人並未就該車未超速之主張，提供任何可資調查之事證，
    以佐證其所辯之內容，且經核亦無任何證據，足資證明本件執勤警員確有捏造事
    實違法取締之情事，故證人向立人、王天祺警員本其維護交通秩序及行車安全等
    職責所為之本件交通違規舉發，自應受到合法、正確之推定。是異議人前開所辯
    ，顯係卸責之詞，自無可採。從而，異議人於前開時、地，駕車行駛於高速公路
    ，有超速而不遵管制規定之違規行為，應可認定。
  (四)另異議人雖辯稱：伊駕車行經該處時，確見員警向立人及王天祺在該處，但員警
    向立人僅是站在該處東張西望而已，員警王天祺則在舉發另一違規車輛，是員警
    雖有拿測速槍予伊觀看，其上顯示速度為一四二公里，惟該速度並非伊自小客車
    之速度，並請求調取本件舉發前之違規通知單，以證明伊行經該處時，員警當時
    正在取締他車云云。然查，內政部警政署國道公路警察局公警局交字第Ｚ000
    00000號及第Ｚ00000000號舉發違反道路交通管理事件通知單，係
    於九十三年七月九日十四時二十二分許及十四時四十六分許掣單舉發，有內政部
    警政署國道公路警察局第八警察隊九十三年十月十九日公警八交訴字第０九三０
    ００一九七九函暨所附舉發違反道路交通管理事件通知單五紙在卷可按。準此，
    執勤員警為本件違規舉發即九十三年七月九日十四時五十三分許前，於九十三年
    七月九日十四時四十六分許，即已掣單舉發完畢前所取締之違規行為。且參以苟
    如異議人所言，當時執勤員警係『正在』取締他車，則執勤員警向立人及王天祺
    焉會置『正在』取締之他車於不顧，隨即駕駛巡邏警車自後追趕異議人之自小客
    車？綜上，執勤員警向立人及王天祺以雷射測速槍測獲異議人自小客車超速之違
    規行為時，早已掣單舉發完畢前所取締之第Ｚ00000000號舉發違反道路
    交通管理事件通知單之違規行為。是異議人所辯上情，應屬事後卸責之詞，尚難
    採信。
四、綜上所述，本件受處分人即異議人甲○○於上開時、地，駕駛前述自小客車，行
    經最高速限一百一十公里之國道三號高速公路南下三四六公里處時，其行車速度
    為時速一四二公里，有超速而不遵管制規定之違規駕駛行為，既堪認定，則原處
    分機關即交通部公路總局嘉義區監理所台南監理站，乃據此並引用道路交通管理
    處罰條例第三十三條第一項及第六十三條第一項第一款等規定，裁處異議人罰鍰
    新台幣三千元，並記違規點數一點，於法並無違誤。從而，本件異議人異議為無
    理由，應予駁回。
五、據上論斷，應依道路交通案件處理辦法第十九條，裁定如主文。
中      華      民      國        九十四    年      一    月      五    日
                                  臺灣臺南地方法院交通法庭
                                      法  官    洪  榮  家
右正本證明與原本無異。
如不服本裁定應於送達後五日內向本院提出抗告狀（應附繕本）。
                                      書記官    陳  志  德
中      華      民      國        九十四    年      一    月      五    日
